【裁判字號】    91,易,498
【裁判日期】    920319
【裁判案由】    詐欺等
【裁判全文】
臺灣嘉義地方法院刑事判決                          九十一年度易字第四九八號
    公  訴  人  臺灣嘉義地方法院檢察署檢察官
    被      告  乙○○  男  五.
    選任辯護人  蔡信男律師
    被      告  丁○○  男  四.
    被      告  丙○○  男  五.
    右  一  人
    選任辯護人  蔡碧仲律師
                汪玉蓮律師
                楊瓊雅律師
右列被告等因詐欺等案件，經檢察官提起公訴（九十一年度偵續字二七號），本院判
決如左：
    主  文
乙○○共同連續意圖為自己及第三人不法之所有，以詐術使人將本人之物交付，處有
期徒刑拾月。緩刑年。
丁○○、丙○○共同意圖為自己及第三人不法之所有，以詐術使人將本人之物交付，
各處有期徒刑捌月。均緩刑貳年。
    事  實
一、乙○○係嘉義縣民雄鄉區共同經營第一班（即東興鳳梨產銷班）之班長
    、丁○○係該班之會計、丙○○係班員，三人明知由嘉義縣民雄鄉公所農業課課
    員甲○○（業經臺灣嘉義地方法院檢察署檢察官為不起訴處分）主辦之「八十七
    年度嘉義縣農地利用綜合規劃實施計畫」補助該第一班（即東興鳳梨產銷班）產
    銷輔導計畫（按：上開產銷輔導計畫業經嘉義縣政府報請行政院農業委員會、台
    灣省農林廳核定），於該計畫核定實施工作項目中有機質肥料（長期）施用四十
    公頃，計畫費用為新台幣（下同）一百零六萬八千元，依補助計畫費用三成核計
    ，核定計畫補助款為三十二萬元，而前述計畫之執行辦理，須依「八十七年度農
    地利用綜合規劃實施計畫執行手冊」及「使用有機質肥料之補助要點」規定辦理
    ，緣東興鳳梨產銷班提出之「民雄鄉八十七年度農地利用規劃計畫補助區段農民
    農業設施資材（有機質肥料）申請名冊」，應由甲○○依受補助農戶實際種植面
    積及施用量核定補助金額，詎乙○○、丁○○、丙○○等三人，為圖詐領上開計
    畫之補助款以減輕農民負擔，乃基於共同意圖為自己及第三人不法所有之犯意聯
    絡，乙○○並基於概括之犯意，（一）先由乙○○召集委員會議，而與瑋祥材料
    有限公司（下簡稱瑋祥公司）之實際負責人呂舜田協議，由該公司以保讚牌粉狀
    有機肥每包單價一百六十元、粒狀有機肥每包一百七十四元，售予該產銷班班員
    ，再囑咐無犯意聯絡之呂舜田開立單價每包為二百四十元，合計四千零三十包，
    總價九十六萬七千二百元之發票三紙（該公司開立發票數量共計四千零三十包，
    並未載明粉狀及粒狀有機肥各若干包），復由該產銷班書記翁宗淓（已歿）與丁○○二人，分別負責向班員收取是筆有機質肥料自付款及結算貨款，而實際僅支
    付六十七萬六千四百四十元之貨款，而乙○○即持上開三紙發票向不知情之甲○○申請補助款，使甲○○不疑有詐，信以為真，以前開總額如數登載於職務上所
    掌管之補助款印領清冊，並據以核發補助款，渠等以此方式，共詐得補助款八萬
    七千二百二十八元，並足生損害於嘉義縣民雄鄉公所核定補助金額之正確性；（
    二）乙○○復指示丙○○與台灣糖業公司新營副產加工廠代銷商台灣省蔗農消費
    合作社大林分社經理林金進（該分社經理乙職係為台灣糖業公司北港糖廠課員林
    金進兼任）協調，以有機質肥料每包一百元單價售予東興鳳梨產銷班，並囑由無
    犯意聯絡之林金進同意委請台灣糖業公司新營副產加工廠醱酵部營業課課員周志
    堅，開立每包單價為二百五十元、數量二千包、合計金額為五十萬元之發票乙張
    （實際該筆有機質肥料成交價格僅二十萬元），再由乙○○持之向不知情之甲○○申請補助款，亦使甲○○陷於錯誤，以前開總額如數登載於職務上所掌管之補
    助款印領清冊，並據以核發補助款，而以此方式共詐得九萬元，並足生損害於嘉
    義縣民雄鄉公所核定補助金額之正確性；（三）乙○○復承前開不法所有之概括
    犯意，於八十八年間，辦理「八十八年度嘉義縣農地利用綜合規劃實施計畫」補
    助民雄鄉區共同經營第一班產銷輔導計畫，核定實施工作項目之分級包
    裝場，計畫費用為二百五十五萬元，依補助計畫費用五成核計，核定計畫補助款
    為一百二十七萬五千元，而該分級包裝場係由東興鳳梨產銷班自行辦理興建，並
    由該產銷班班長乙○○為起造人，詎乙○○明知該分級包裝場實際造價為二百十
    九萬二千八百五十九元，卻經由不知情之葉春重等人，開立與上開實際金額不符
    之發票及相關憑證，而持之交予不知情之甲○○稽核，使甲○○不知有誤，信以
    為真，於八十八年十一月六日核算後，登載於職務上所掌管之粘貼憑證用紙，如
    數補助一百二十七萬五千元，然依實價規定僅得予補助一百零九萬六千四百二十
    九元，乙○○即以此方式，詐得補助款共十七萬八千五百七十一元，並足生損害
    於嘉義縣民雄鄉公所核定補助金額之正確性。
二、案經法務部調查局嘉義縣調查站移請臺灣嘉義地方法院檢察署檢察官偵查後為緩
    起訴處分，經臺灣高等法院臺南分院檢察署檢察長發回命臺灣嘉義地方法院檢察
    署檢察官偵查起訴。
    理  由
一、右揭犯罪事實，業據被告乙○○、丁○○、丙○○等三人坦承不諱，而前揭不實
    事項，確實使嘉義縣民雄鄉公所農業課承辦之公務員甲○○登載在其職務上掌管
    之補助款印領清冊及粘貼憑證用紙上等情，亦據證人甲○○到庭結證明確（見本
    院卷第三八頁九十一年十二月十六日訊問筆錄），是被告三人之前揭自白，核與
    事實相符，自堪採信。此外，復有台灣糖業公司新營副產加工廠發票乙紙、瑋祥
    公司發票三紙、嘉義縣民雄鄉公所八十八年十一月六日簽呈、粘貼憑證用紙、收
    據、切結書、補助款印領清冊等在卷可稽，本件事證明確，被告乙○○、丁○○
    、丙○○之犯行，均堪以認定。
二、核被告乙○○、丁○○、丙○○所為，均係犯刑法第二百十四條之使公務員登載
    不實罪，及同法第三百三十九條第一項之詐欺取財罪。被告乙○○、丁○○間就
    上開（一）之犯行及被告乙○○、丙○○間就上開（二）之犯行，互有犯意之聯
    絡及行為之分擔，均為共同正犯。被告乙○○先後三次使公務員登載不實及詐欺
    取財之犯行，時間緊接，犯罪構成要件相同，顯各基於同一犯意為之，為連續犯
    ，應依刑法第五十六條規定論以一罪並加重其刑。被告三人所犯上開二罪間，有
    方法結果之牽連關係，依刑法第五十五條之規定，應從較重之詐欺取財罪處斷。
    爰審酌被告三人並無前科，素行尚稱良好，犯罪動機乃為減輕自身及農民之負擔
    ，犯罪手段，及於偵查中及本院審理時業已將上述（一）、（二）、（三）詐得
    之金額全數歸還等情（詳偵查卷第三一頁、本院卷第五一、六六頁）、犯後均坦
    承犯行等一切情狀，分別量處如主文所示之刑，以示儆懲。又被告三人前均未曾
    受有期徒刑以上刑之宣告，有臺灣嘉義地方法院檢察署刑案資料查註紀錄表、臺
    灣高等法院被告全國前案紀錄表各一件在卷可按，其因一時失慮，偶罹刑典，經
    此偵審程序後，當知警惕，信無再犯之虞，本院認其所宣告之刑，以暫不執行為
    適當，爰對被告乙○○宣告緩刑三年；對被告丁○○、丙○○均宣告緩刑二年，
    以啟自新。
據上論斷，應依刑事訴訟法第二百九十九條第一項前段，刑法第二十八條、第五十六
條、第三百三十九條第一項、第二百十四條、第五十五條、第七十四條第一款，罰金
罰鍰提高標準條例第一條前段，判決如主文。
本案經檢察官黃正雄到庭執行職務。
中      華      民      國    九十二    年      三      月     十九     日
                              臺灣嘉義地方法院刑事第一庭
                                  法  官  黃  仁  勇
右正本證明與原本無異。
如不服本判決，應於判決送達後十日內向本院提出上訴狀( 應附繕本 )。
中      華      民      國    九十二    年      三      月     十九     日
                                  書記官  呂  權  芳
附錄法條：
刑法第二百一十四條：
明知為不實之事項，而使公務員登載於職務上所掌之公文書，足以生損害於公眾或他
人者，處三年以下有期徒刑、拘役或五百元以下罰金。
刑法第三百三十九條：
意圖為自己或第三人不法之所有，以詐術使人將本人或第三人之物交付者，處五年以
下有期徒刑、拘役或科或併科一千元以下罰金。
以前項方法得財產上不法之利益或使第三人得之者，亦同。
前二項之未遂犯罰之。


司法院資訊處製作；財團法人民間司法改革基金會備份。
